臺灣嘉義地方法院民事判決
111年度勞小字第4號
原      告  廖碧珍  

被      告  田園自助餐便當

法定代理人  翁振華  
上列當事人間請求給付工資事件，本院於民國111年9月6日言詞
辯論終結，判決如下： 
    主      文
被告應給付原告新臺幣7,258元。
原告其餘之訴駁回。
訴訟費用新臺幣1,000元由被告負擔36%，餘由原告負擔。
本判決第1項得假執行，但被告如以新臺幣7,258元為原告預供擔
保後，得免為假執行。
    事實及理由
壹、原告主張：
一、原告自民國111年5月16日起至同年6月8日止受僱於被告。兩
    造約定原告每日工作時間為早上8時至中午12時計4小時，每
    月薪資新臺幣（下同）15,000元，每星期休假1日，星期日
    休息亦可領薪水。
二、原告自111年5月16日起至111年6月8日止之受僱期間，扣除
    休息日共工作21日，而原告之時薪為150元，被告積欠原告
    前開期間之工資共12,600元迄未給付，爰依系爭勞動契約約
    定，請求被告給付前開薪資。
三、原告得請求被告給付加班費3,400元：
（一）原告每日工作時間雖為早上8點至中午12點，但實際上12
　　  點後還有客人，原告於下班後還要切菜、外送便當，故有
　　  加班。
（二）原告於受僱期間每日均加班1小時共21小時，以時薪150元
　　  計算約為3,150元，但聽說加班會比一般薪資高，故始以
　　  3,400元計算。
四、原告得請求被告給付資遣費420元：
（一）原告請求被告給付資遣費420元係如何計算，原告亦不清
　    楚。係勞資爭議調解時，調解委員告訴原告。
（二）至原告為何離職，乃因兩造約定好要簽約合夥，當天下班
      後下大雨，原告騎機車要去領合夥之錢，因機車熄火，等
      到機車修理完並領完錢再回被告自助餐店已快下午4點，
      因兩造對入股時間有不同意見，被告即請原告離開且亦不
      簽合約，並趕原告走，原告就離開。
五、被告應賠償原告3,580元：
（一）系爭請求之金額中，除前開所請求之工資、加班費、資遣
　　  費外，其餘之數額3,580元則為損害賠償請求，因被告毆
      打原告3次，此係醫藥費之損失，至醫療費用收據另再補
      呈。
（二）被告毆打原告時，店內另1員工正在廚房炒菜，始未看到
　　　，且原告有去驗傷。　　　
六、對被告抗辯之陳述：
（一）原告有經驗，且需外送便當，不需學習。
（二）證人丙○○雖證稱原告僅受僱於被告至5月底，然實際上原
      告於6月初尚有上班幾日。
七、並聲明：被告應給付原告20,000元。
貳、被告則以：
一、被告並未僱用過原告，原告自111年5月17日起至111年6月1
    日止，係於被告之自助餐店學習，並非受僱於被告。原告在
    學習時係無薪資，但吃便當不用錢。至證人丙○○之證詞並不
    實在，原告並未在被告處任職。
二、系爭工資12,600元部分：被告並未僱用原告，業如前述。兩
    造並未約定工資，兩造約定原告要投資被告之自助餐店，且
    6月1日要給付被告25萬元投資款，但原告未給付，被告即將
    原告趕離自助餐店，而自111年6月2日起，原告即未再至被
    告經營之自助餐店。
三、系爭加班費3,400元部分：實際上原告並未加班，且騙被告
    要投資，被告每天都趕原告走。
四、系爭資遣費420元部分：兩造合夥簽約是在111年6月1日，但
    當日被告並未看到錢，並非6月8日，且店內有監視器可以證
    明。
五、系爭損害賠償3,580元部分：被告未曾毆打原告，店內有監
    視器可證明被告並未毆打原告，且自助餐店內有很多人，若
    被告真毆打原告，豈會無其他人看見，況店內員工亦不只原
    告1人等語，資為抗辯。
六、並聲明：（一）原告之訴駁回。（二）訴訟費用由原告負擔
　　。（三）如受不利之判決，請准供擔保免為假執行。
參、得心證之理由　　　　 
一、按勞工指受雇主僱用從事工作獲致工資者；雇主，指僱用勞
    工之事業主、事業經營之負責人或代表事業主處理有關勞工
    事務之人；勞動契約，指約定勞雇關係而具有從屬性之契約
　　，勞動基準法（下稱勞基法）第2條第1、2、6款著有規定。
    又勞動契約當事人之勞工，通常具有下列特徵：（一）人格
    從屬性，即受雇人在雇主企業組織內，服從雇主權威，並有
    接受懲戒或制裁之義務。（二）親自履行，不得使用代理人
    。（三）經濟上從屬性，即受雇人非為自己之營業勞動，而
    係從屬於他人，為該他人勞動。（四）納入雇方生產組織體
    系，並與同僚間居於分工合作狀態。又基於保護勞工之立場
    ，一般就勞動契約關係之成立，均從寬認定，只要有部分從
    屬性即足成立（最高法院92年度台上字第2361號、81年度台
    上字第347號判決均同此見解）。是勞動契約之勞工與雇主
    間具有使用從屬及指揮監督之關係，勞動契約非僅限於僱傭
    契約，關於勞務給付之契約，其具有從屬性勞動性質者，縱
    兼有承攬、委任等性質，自應屬勞動契約（最高法院89年度
    台上字第1301號裁判要旨同此見解）。次按依勞動事件法第
    15條規定適用民事訴訟法第279條第1、2項規定之結果，當
    事人主張之事實，經他造於準備書狀內或言詞辯論時或在受
    命法官、受託法官前自認者，無庸舉證；當事人於自認有所
    附加或限制者，應否視有自認，由法院審酌情形斷定之。故
    當事人於自認有所附加或限制者，於一造承認他造所主張事
    實部分即兩造陳述一致之範圍內成立自認，未自認部分則另
    依舉證責任分配之原則處理。且依前開規定，當事人主張之
    事實經他造自認者，依法不負舉證責任；法院亦不得就他造
    自認之事實調查證據，另為與其自認事實相反之判斷，並應
    以其自認為認定事實及裁判之基礎（最高法院97年度台上字
    第2570號裁判要旨同此見解）。查：
（一）原告主張自111年5月16日起至同年6月8日止受僱於被告；
      被告則抗辯原告自111年5月17日起至111年6月1日止，係
      於被告之自助餐店學習，並非受僱於被告等語。則依前開
      說明，於被告承認原告所主張前開期間原告於被告之自助
      餐定工作之事實部分即兩造陳述一致之範圍內成立自認，
      未自認部分即兩造所主張前開期間之不同、原告是否僅係
      學習等事實，則應另依舉證責任分配之原則處理。
（二）受僱於被告之證人丙○○於本院結證稱其目前尚在被告經營
      之甲○○○○○○店之廚房負責切菜炒菜。原告於111 年5月17
      日至被告處負責炒菜及送便當，做到5月底，6月1 日起原
      告要與被告法定代理人乙○○合資未果，且從該日起就未在
      被告處上班。原告於被告處工作時，均接受被告法定代理
      人乙○○之指揮監督等語明確（見本院卷一第50至51頁）。
      則原告自111年5月17日起至同年5月31日止受僱於被告負
      責炒菜及送便當，原告並接受被告之指揮監督
　　　，原告於前開期間為受僱於雇主即被告之勞工，均可認定
　　　；至兩造與前開事證不符之主張或抗辯，則均不足採。
（三）原告於前開受僱於被告期間縱認係試用期間，然勞基法並
      無不得約定試用期間之禁止規範（勞基法施行細則原有規
      定勞工試用期間不得超過40日，嗣遭刪除；現行勞動法令
      則未規定），而勞動契約亦屬契約自由原則適用之範疇，
      則勞動契約關於試用期間之約定，原則上自應予認可；然
      試用期間之約定將使雇用不安定，而對勞工不利，惟實務
      與學說之通說仍採肯定見解，僅試用期間中勞動契約之法
      律性質為何，仍存在多種不同見解，如停止條件說（認試
      用期間中之契約關係，以雇主肯定勞工通過試用考核為正
      式勞動契約成立之停止條件）、解除條件說（即試用期間
      勞動契約已成立生效，然以雇主判斷勞工未通過試用考核
      為勞動契約解除之條件）、解僱權保留說（認試用期間開
      始後勞動契約即已生效，僅容許雇主保留勞動契約解除或
      終止權，於試用期間勞工未通過雇主之試用考核，雇主即
      得終止勞動契約）、預備契約說（認試用勞動契約僅係雇
      主為判斷勞工適格性之特殊無名契約關係，如勞工未通過
      雇主之試用考核，適用勞動契約即歸於消滅）、多元說（
　　　認應就個案之勞動契約、工作規則與團體協約等規定，甚
      至企業過去習慣、勞雇雙方當事人真義綜合判斷認定）。
      然不論採何說，實務與學者通說亦均認試用期間亦有勞基
      法之適用（包含基本工資、資遣費、加班費等），故縱認
      前開僱傭期間屬試用期間，然仍無礙於前開結論。
二、第按工資，指勞工因工作而獲得之報酬；包括工資、薪金及
    按計時、計日、計月、計件以現金或實物等方式給付之獎金
　　、津貼及其他任何名義之經常性給與均屬之。工資之給付，
    除當事人有特別約定或按月預付者外，每月至少定期發給2
    次，並應提供工資各項目計算方式明細，按件計酬者亦同；
    雇主應置備勞工工資清冊，將發放工資、工資各項目計算方
    式明細、工資總額等事項記入；工資清冊應保存5年。雇傭
    報酬應依約定之期限給付之；無約定者，依習慣；無約定亦
    無習慣者，依左列之規定：一、報酬分期計算者，應於每期
    屆滿時給付之。二、報酬非分期計算者，應於勞務完畢時給
    付之，勞基法第2條第3款、第23條與民法第486條分別著有
    規定。查：
（一）原告主張自111年5月16日起至111年6月8日止之受僱期間
      ，扣除休息日共工作21日，而原告之時薪為150元，被告
      積欠原告前開期間之工資共12,600元迄未給付；被告則抗
      辯其未僱用原告，兩造並未約定工資，兩造係約定原告要
      投資被告之自助餐店云云。然原告自111年5月17日起至同
      年5月31日止共15日受僱於被告，業如前述。
（二）證人丙○○於本院結證稱原告每日早上8點上班至12點下班
      ，每星期均休息1日，印象中老闆告訴伊原告之薪資係每
      月15,000元等語明確（見本院卷一第51頁），自堪信為真
      實，則原告每月薪資為15,000元，亦可認定；且原告於11
      1年5月間受僱於被告共15日，亦如前述。故原告請求被告
      給付積欠之薪資7,258元（計算式：15,000元÷31日×15日＝
      7,258元，元以下4捨5入），自屬有據；至超過部分之其
      餘薪資請求，則屬無據。
二、另按107年1月31日修正後之勞基法第24條規定，雇主延長勞
    工工作時間者，其延長工作時間之工資，依下列標準加給：
    一、延長工作時間在2小時以內者，按平日每小時工資額加
    給3分之1以上。二、再延長工作時間在2小時以內者，按平
    日每小時工資額加給3分之2以上。三、依第32條第4項規定
　　，延長工作時間者，按平日每小時工資額加倍發給。雇主使
    勞工於第36條所定休息日工作，工作時間在2小時以內者，
    其工資按平日每小時工資額另再加給1又3分之1以上；工作2
    小時後再繼續工作者，按平日每小時工資額另再加給1又3分
    之2以上。又按第36條所定之例假、休息日、第37條所定之
    休假及第38條所定之特別休假，工資應由雇主照給；雇主經
    徵得勞工同意於休假日工作者，工資應加倍發給；因季節性
    關係有趕工必要，經勞工或工會同意照常工作者，亦同，勞
    基法第39條定有明文。依前開規定與勞基法第32條、第32條
    之1等規定可知，須雇主延長勞工工作時間者，即雇主與勞
    工均同意延長工時，始有其適用。惟勞工主張延長工時之薪
    資權利時，雇主如認其權利不存在，依勞基法施行細則第22
    條之2第2項規定應負舉證之責任。查：
（一）原告請求被告給付系爭加班費3,400元，然被告則否認原
      告有加班之事實。惟勞工即原告主張延長工時之薪資權利
      時，雇主即被告如認其權利不存在，依前開勞基法施行細
      則第22條之2第2項規定應負舉證之責任，業如前述。
（二）證人丙○○於本院結證稱原告於被告處工作期間，均無加班
      情形等語明確（見本院卷一第51頁）。而參酌證人丙○○目
      前尚受僱於被告，其前開原告曾受僱於被告等證詞顯未受
      其目前處境之影響，故此部分之證詞應屬可採。是原告請
      求被告給付系爭加班費3,400元，自屬無據。
三、復按雇主依第11條或第13條但書規定終止勞動契約者，其預
　　告期間依左列各款之規定：一、繼續工作3個月以上1年未滿
　　者，於10日前預告之。二、繼續工作1年以上3年未滿者，於
　　20日前預告之。三、繼續工作3年以上者，於30日前預告之
　　。勞工於接到前項預告後，為另謀工作得於工作時間請假外
　　出。其請假時數，每星期不得超過2日之工作時間，請假期
　　間之工資照給。雇主未依第1項規定期間預告而終止契約者
　　，應給付預告期間之工資。雇主依前條終止勞動契約者，應
　　依下列規定發給勞工資遣費：一、在同一雇主之事業單位繼
　　續工作，每滿1年發給相當於1個月平均工資之資遣費。二、
　　依前款計算之剩餘月數，或工作未滿1年者，以比例計給之
　　。未滿1個月者以1個月計。前項所定資遣費，雇主應於終止
　　勞動契約30日內發給，勞基法第16條、第17條固有規定。然
　　勞工依勞基法第16、17條規定，請求預告期間之工資及資遣
    費，係以雇主終止契約為前提，倘係由勞工終止契約或合意
    終止契約者，則不與焉；又於勞工片面單方表示離職或雙方
    合意終止勞動契約者，雇主並無遵守預告期間之義務；另勞
    工於無勞基法第14條第1項各款情形而單方片面表示終止契
    約，或合意終止契約但無支付資遣費、預告期間工資等協議
    之情形，勞工亦無請求資遣費或預告期間工資之權利（臺灣
    高等法院臺南分院96年度勞上字第3號民事判決亦同此見解
    ）。查：
（一）原告主張被告應給付系爭資遣費420元；被告則抗辯兩造
      合夥簽約不成，原告始離開被告處。然原告對其離職之原
      因，係因兩造約定合夥簽約不成，被告即請原告離開之事
      實，並不爭執。且應由請求給付系爭資遣費之原告就符合
      前開規定之要件事實，負舉證之責任。然原告迄未舉證證
      明雇主即被告係依勞基法第11條或第13條但書規定終止兩
      造間系爭勞動契約之事實，則原告依前開規定，請求被告
      給付系爭資遣費，自屬無據。
（二）況被告若係未依法終止系爭勞動契約，則不生終止之效力
　　　，兩造間之系爭勞動契約仍存在，原告自無系爭資遣費之
      請求權；若兩造係合意終止系爭勞動契約，則依前開說明
　　　，若別無約定，原告亦不得請求被告給付系爭資遣費。故
      原告關於系爭資遣費之請求，亦為無理由。
四、另按因故意或過失，不法侵害他人之權利者，負損害賠償責
    任；故意以背於善良風俗之方法，加損害於他人者亦同。違
    反保護他人之法律，致生損害於他人者，負賠償責任；但能
    證明其行為無過失者，不在此限，民法第184條著有明文。
    然被害人應就加害人因故意或過失不法侵害其權利、故意以
    背於善良風俗之方法加損害於被害人、違反保護被害人之法
    律，致生損害於被害人等侵權行為之要件事實，負舉證之責
    任。查被告否認原告所主張前開侵權行為等事實，依前開說
    明，自應由原告就前開侵權行為等要件事實，負舉證之責任
    。然原告迄未提出證據證明被告對原告有前開侵權行為之要
    件事實，則原告依侵權行為損害賠償請求權，請求被告賠償
    ，亦屬無據。
五、綜上所述，原告依勞動契約請求被告給付薪資7,258元，為
　　有理由，應予准許；至原告之其餘請求，則均為無理由，應
    予駁回。
六、復按法院就勞工之給付請求，為雇主敗訴之判決時，應依職
    權宣告假執行。前項情形，法院應同時宣告雇主得供擔保或
　　將請求標的物提存而免為假執行，勞動事件法第44條第1、2
　　項著有規定。查本院就勞工即原告之前開給付請求，為雇主
　　即被告敗訴判決部分，爰依前開說明依職權宣告假執行，並
　　同時宣告被告得供相當之擔保金額而免為假執。
七、末按依勞動事件法第15條之規定適用民事訴訟法第87條第1
    項、第79條、第436條之19第1項規定之結果，法院為終局判
    決時，應依職權為訴訟費用之裁判。各當事人一部勝訴、一
    部敗訴者，其訴訟費用，由法院酌量情形，命兩造以比例分
    擔或命一造負擔，或命兩造各自負擔其支出之訴訟費用。法
    院為訴訟費用之裁判時，應確定其費用額。查本院既為兩造
    前開一部敗訴、一部勝訴之終局判決，則依前開說明，本院
    因認本件訴訟費用1,000元，應命由被告負擔36%，餘由原告
    負擔。
八、本件事證已臻明確，兩造所為之其他主張，陳述並所提之證
　　據，經審酌後，認均與本件之結論無礙，不再一一論述，併
　　予敘明。
中　　華　　民　　國　　111 　年　　9 　　月　　20　　日
                  勞動法庭法　官　陳卿和   
以上正本係照原本作成。
如不服本判決，須以違背法令為理由，於判決送達後20日內向本
院提出上訴狀（應按他造當事人之人數附繕本），上訴狀內應記
載表明㈠原判決所違背之法令及其具體內容。㈡依訴訟資料可認
為原判決有違背法令之具體事實者。
如委任律師提起上訴者，應一併繳納上訴審裁判費。
中　　華　　民　　國　　111 　年　　9 　　月　　20　　日
                          書記官　黃亭嘉